【裁判字號】    97,裁,2149
【裁判日期】    970331
【裁判案由】    水土保持法
【裁判全文】
最  高  行  政  法  院  裁  定
                                     97年度裁字第02149號
抗  告  人  甲○○
上列抗告人因與相對人臺中縣政府間水土保持法事件，對於中華
民國96年5月8日臺中高等行政法院96年度訴字第88號裁定，提起
抗告，本院裁定如下︰
    主  文
抗告駁回。
抗告訴訟費用由抗告人負擔。
    理  由
一、按抗告法院認抗告為不合法或無理由者，應為駁回抗告之裁
    定。
二、原裁定以：抗告人因違反水土保持法事件，經相對人以民國
    95年8月7日府農水字第0950213183號裁處書（下稱系爭裁處
    書）裁處罰鍰新臺幣6萬元，並令其立即停止一切非法開發
    使用行為，而以抗告人在調查筆錄所陳報之住所臺中縣大里
    市○○街79號為送達地址，由郵政機關（或稱郵務機構）為
    送達，因不獲會晤抗告人，亦無受領文書之同居人、受僱人
    或應受送達處所接收郵件人員，於95年8月14日將該裁處書
    以寄存送達方式寄存於送達地之永豐郵局。該裁處書於寄存
    之日即已發生送達效力，計其提起訴願之期間，應自95年8
    月15日起算，扣除在途期間4日，至95年9月18日即已屆滿（
    95年9月17日為星期日，順延1日）。抗告人遲至95年9月21
    日始向相對人提起訴願，已逾30日之法定期間。抗告人復對
    之提起行政訴訟，顯非合法，乃駁回抗告人在原審之訴。
三、抗告意旨略謂：行政程序法第74條第1項規定，得寄存文書
    之處所，僅限於地方自治機關或警察機關，並應作成通知書
    2份，通知書內容須書明發信機關、寄存時間、地點，始足
    當之，然本件並未作成上述通知書，黏貼門首或置於適當位
    置，僅由郵務人員留置紙條稱有掛號未領，顯未合法送達。
    又司法院26年院字第1679號解釋，寄存送達之通知書製作人
    ，應為將該文書寄存之人（即執達員），本件應由相對人之
    執達員為寄存送達並黏貼通知書方為合法。行政程序法第74
    條第2項雖規定由郵政機關為送達者，得將文書寄存於送達
    地之郵政機關，但未規定郵務人員得製作通知書，況寄存於
    郵局是否即得稱為送達，並無明文，且以民營之郵務機構之
    期日為行政文書之送達日期，而計算法定期間，有失公信及
    準確。抗告人95年8月25日知有掛號未領，當日領取後，於9
    5年9月20日寄出訴願書，次日到達，並未逾期等語。
四、按訴願之提起，應自行政處分達到或公告期滿之次日起30日
    內為之，為訴願法第14條第1項所明定。提起撤銷訴訟以已
    經合法訴願為前提，否則為起訴不備要件，行政法院應以裁
    定駁回之，亦為行政訴訟法第4條第1項及第107條第1項第10
    款所規定。又「送達，不能依前2條規定為之者，得將文書
    寄存送達地之地方自治或警察機關，並作送達通知書2份，1
    份黏貼於應受送達人住居所、事務所、營業所或其就業處所
    門首，另1份交由鄰居轉交或置於該送達處所信箱或其他適
    當位置，以為送達。前項情形，由郵政機關為送達者，得將
    文書寄存於送達地之郵政機關。」行政程序法第74條第1項
    及第2項定有明文。且依前開規定所為之寄存送達，無論應
    受送達人實際上於何時受領文書，均以寄存之日，視為收受
    送達之日，而發生送達之效力。經查，相對人依抗告人在調
    查筆錄所陳報之住所臺中縣大里市○○街79號為送達之地址
    ，由郵政機關為送達，因不獲會晤抗告人，亦無受領文書之
    同居人、受僱人或應受送達處所接收郵件人員，於95年8月1
    4日將該裁處書以寄存送達方式寄存於送達地之永豐郵局，
    有臺中縣政府送達證書附訴願卷足稽。且原法院於96年4月1
    9日準備程序期日當庭核對抗告人身分證，其住所地確為該
    址，是該裁處書之送達為合法，應認於寄存當日即已發生送
    達之效力。則計抗告人提起訴願之期間，應自95年8月15日
    起算，扣除在途期間4日，至95年9月18日屆滿（95年9月17
    日為星期日，順延1日）。抗告人遲至95年9月20日始向相對
    人寄送訴願書，並於次日到達相對人，為其所不爭執，且有
    「95.9.21府字265543號」戳章之訴願書影本附原審卷可考
    ，其訴願之提起，已逾法定期間，至為明顯。雖抗告人主張
    應由相對人之執達員為寄存送達並黏貼書明發信機關、寄存
    時間、地點之通知書，而本件僅由郵務人員留置紙條稱有掛
    號未領，且以民營之郵政機構之期日為行政文書之送達日期
    ，有失公信及準確，故本件系爭裁處書之送達顯非合法，其
    於95年8月25日知有掛號未領，當日領取後，於95年9月20日
    寄出訴願書，並未逾期等語。惟依行政程序法第68條第4項
    規定，文書交郵政機關送達者，以郵務人員為送達人，故抗
    告人將系爭裁處書交由郵務機構送達，並無不可，而郵務人
    員不能依同法第72條及第73條規定為送達時，自得依同法第
    74條規定為寄存送達並作成通知書，及將文書寄存於送達地
    之郵政機關。本件郵務人員送達系爭裁處書時，因未獲會晤
    應受送達人，乃將該文書寄存於永豐郵局，並製作送達通知
    書2份，1份黏貼於應受送達人住居所、事務所、營業所或其
    就業處所門首，另1份交由鄰居轉交或置於該送達處所信箱
    或其他適當位置，以為送達，有前揭臺中縣政府送達證書可
    稽，足見本件郵政人員將系爭裁處書為寄存送達，確係合法
    ，於寄存之日已發生送達效力。又行政程序法第68條第5項
    規定郵政機關之送達準用依民事訴訟法施行法第3條訂定之
    郵政機關送達訴訟文書實施辦法，其準據法規為行政院、司
    法院會銜發布之「郵務機構送達訴訟文書實施辦法」，該辦
    法就郵務機構送達手續及方法為規範，郵務人員送達文書之
    時應予遵守。抗告人空言主張以民營之郵務機構之期日計算
    法定期間，有失公信及準確，為無可採據。從而，原法院以
    抗告人訴願逾期為由，裁定駁回其在原法院之訴，揆諸前開
    說明，並無不合。抗告意旨，求予廢棄，為無理由，應予駁
    回。
五、依行政訴訟法第104條、民事訴訟法第95條、第78條，裁定
    如主文。
中    華    民    國    97    年    3     月    31    日
                    最高行政法院第六庭
                        審判長法官  林  奇  福
                              法官  葉  百  修
                              法官  藍  獻  林
                              法官  林  清  祥
                              法官  鄭  小  康
以  上  正  本  證  明  與  原  本  無  異
中    華    民    國    97    年    4     月    1     日
                              書記官  葛  雅  慎


司法院資訊處製作；財團法人民間司法改革基金會備份。
